【裁判字號】    94,重訴,54
【裁判日期】    950627
【裁判案由】    違反槍砲彈藥刀械管制條例
【裁判全文】
臺灣臺北地方法院刑事判決              94年度重訴字第54號
公  訴  人  臺灣臺北地方法院檢察署檢察官
被      告  甲○○
                    （現另案在臺灣新店戒治所執行中）
選任辯護人  丁○○律師
被      告  乙○○
                      號3樓
                    （現另案在臺灣臺北監獄執行中）
指定辯護人  本院公設辯護人  丙○○
上列被告因違反槍砲彈藥刀械管制條例案件，經檢察官提起公訴
（94年度偵字第306號），本院判決如下：
    主  文
甲○○意圖供他人犯罪之用，而未經許可，出借可發射子彈，具
有殺傷力之改造手槍，處有期徒刑捌年，併科罰金新臺幣拾伍萬
元，罰金如易服勞役以新臺幣玖佰元即銀元參佰元折算壹日；槍
枝管制編號0000000000號，由仿ＢＥＲＥＴＴＡ廠半
自動手槍製造之金屬玩具手槍沒收。
乙○○未經許可持有可發射子彈，具有殺傷力之改造手槍，累犯
，處有期徒刑貳年，併科罰金新臺幣玖萬元，罰金如易服勞役以
新臺幣玖佰元即銀元參佰元折算壹日。
    事  實
一、乙○○於九十一年間曾犯施用毒品案件，經臺灣板橋地方法
    院於九十一年三月二十九日以九十一年度易字第三三四號判
    決有期徒刑六月，嗣告確定，送監執行，甫於九十二年七月
    十六執行完畢。甲○○則曾犯偽造署押、舊肅清煙毒條例、
    舊麻醉藥品管理條例等案件，經本院以八十六年度訴字第二
    一四三號、八十七年度易字第一四三三號，及臺灣板橋地方
    法院以八十六年度易字第七七五六號，先後判決確定，嗣經
    本院於八十七年八月二十三日以八十七年度聲字第一七九０
    號裁定應執行有期徒八年，而於八十七年五月十二日送監執
    行，迄九十二年十一月六日縮短刑期，假釋出監。
二、甲○○假釋出監後，於九十三年六月間某日在臺北市○○○○路、農安街口，以新臺幣（下同）四萬元，向不詳姓名、
    年籍，綽號「小健」之成年男子購買一把可發射子彈，具有
    殺傷力之改造手槍一把（編號0000000000號）及子彈三顆而
    未經許可持有可發射子彈，具有殺傷力之改造手槍。迄九十
    三年十月三十一日四時許，甲○○與其女友曾宜雯偕乙○○
    駕車外出，由甲○○駕車，三人一同搭車至臺北市萬華區○○○道二七四號一樓「天秤座檳榔攤」，乙○○下車後，與
    戊○○發生爭吵，因乙○○擬借用甲○○所有前開改造手槍
    教訓戊○○，甲○○初雖表示不願出借，但乙○○一直拜託
    ，並保證不會有事，甲○○乃同意出借，當時甲○○之改造
    手槍放在甲○○所有袋子內，由曾宜雯揹在身上，甲○○把
    車停下後，在車上將其所有改造手槍從車窗交給乙○○未經
    許而持有之。乙○○對戊○○發射一槍，子彈貫穿戊○○右
    手前臂（傷害部分未據告訴，詳後述），乙○○跑回甲○○
    車上，甲○○立即搭載乙○○離開現場，並在臺北市○○路
    上分手，甲○○將該把改造手槍取回。嗣甲○○使用偽造陳
    子明身分證帶同曾宜雯，改投宿在臺北市○○路一一五號「
    成都大飯店」六一一號房內，迄九十三年十一月九日一時三
    分，被警該址查獲甲○○，及其所有前開改造手槍一枝、子
    彈三顆、彈匣一個，另併查獲第一級毒品海洛英毛重一．五
    公克、注射針筒一支（甲○○所涉違反毒品危害防制條例、
    偽造文書案件，業經檢察官另行偵辦）。
三、案經臺北縣政府警察局移由臺灣臺北地方法院檢察署檢察官
    偵查起訴。
    理  由
一、訊據被告甲○○固坦承確有持有手槍之行為，惟辯稱本件槍
    械案件，曾經高院判決等語，及事情發生前後我都不知道，
    因為我都坐在車上，乙○○打電話給我說要出來找朋友逛逛
    ，我也不曉得會發生什麼事情，我以為他是要下去買檳榔，
    這事情我是很冤枉的，但是我犯了很大的錯誤，是不應該把
    槍借給乙○○看，我那時不知道他要做什麼，是在完全不知
    道的狀況等語，被告乙○○則坦承確有槍擊戊○○等事實，
    僅否認有何殺人之故意，辯稱稱因為我與他們都熟，他們都
    有喝酒，我要去制止，戊○○對我咆囂，我走出來的時候，
    他手上還拿酒瓶，我叫他放，他不放，作勢要打我，所以我
    才給他一個警告，當時這些事情發生在檳榔攤的門口，我先
    下去，他們有在爭吵，我先制止，他們對我咆囂，我才又跑
    出來，向甲○○拿槍，甲○○的槍放在駕駛座旁邊，是我自
    己拿的等語，各有被告二人之審判筆錄可參。惟查：（一）
    本件扣得甲○○所有送驗證物一把（槍枝管制編號0000
    000000號），係由仿ＢＥＲＥＴＴＡ廠半自動手槍製
    造之金屬玩具手槍，更換土造金屬槍管改造而成之改造手槍
    ，機械性能良好，可擊發適用子彈，有內政部警政署九十三
    年十一月二十四日刑鑑字第０９３０２２７０７４號槍彈鑑
    定書一份，附在偵查卷宗（見九十四年偵字第三○六號偵查
    卷宗第四至一○頁），足認其所持有且意圖供被告乙○○犯
    罪而出借乙○○之上開手槍，確有殺傷力等事實，已足認定
    ，再佐以本件扣案改造手槍查獲時間，係自九十三年六月間
    某起，至同年十一月九日被查獲之日止，嗣經警於九十三年
    十一月九日扣獲之改造手槍係於九十三年六月份以四萬元，
    在臺北市○○○路、農安街口向綽號小健男子購得等語（見
    九十四年偵字第三○六號第二二頁第六至十二頁甲○○偵查
    筆錄），與被告甲○○所自稱已經臺灣高等法院判決之九十
    四年度上訴字第四０三號判決之犯罪事實，不僅槍枝不同，
    且持有時間並未重疊，是以被告甲○○所辯稱本件其所涉犯
    槍砲彈藥刀械管制條例部分，已經臺灣高等法院判決等語，
    並無可採；（二）被告甲○○另辯稱，事情發生前後我都不
    知道，因為我都坐在車上，乙○○打電話給我說要出來找朋
    友逛逛，我也不曉得會發生什麼事情，我以為他是要下去買
    檳榔等語，但被告乙○○於本院審判期日陳稱，我先下去，
    他們有在爭吵，我先制止，他們對我咆囂，我才又跑出來，
    向甲○○拿槍，我是發生衝突之後，上車回來問甲○○身上
    有無帶東西，他說有，我說東西放在那裡，他說放在駕駛座
    旁邊等語，及我在爭吵的時候，如果曾宜雯有聽到的話，我
    相信甲○○應該也有聽到，我們吵的很大聲，甲○○問我的
    時候，我說沒有要做什麼等語，有本院九十五年六月十三日
    審判筆錄可稽，堪以認定被告甲○○亦明知被告乙○○在犯
    案現場與他人大聲爭吵，復奔回車上索槍等事實，則被告甲○○推稱不知被告乙○○取槍用意何在，即非可採，況與被
    告甲○○、乙○○同在犯罪現場之曾宜雯亦於檢察官偵查中
    陳稱九十三年十月三十日，我們坐車，甲○○坐駕駛座，我
    坐他旁邊，乙○○坐後座，當天事要去找乙○○的朋友，要
    去警告他朋友，乙○○說要向甲○○借錢（應為槍之誤）去
    嚇戊○○，甲○○本來不借，但是乙○○一直拜託，並保證
    不會有事，甲○○才借他，甲○○的槍放在包包裡面，甲○○的袋子在我身上，甲○○把車停下後，才把槍拿給乙○○
    ，槍是黑的，子彈應該在槍裡面，乙○○下車，我們在車上
    等，乙○○就跑見一間屋內說了一、二句話就開槍，聲音很
    大，我們都聽的到，開完槍後乙○○還在那裡與人吵架，我
    們一直在車上等，甲○○聽到槍聲就一直案喇叭催他上車，
    乙○○後來一上車就把槍還給甲○○，用掉一發子彈，我有
    聞到槍有像鞭炮的臭味，甲○○就把槍收回包包，我們開車
    到一半就讓乙○○下車，我們就去飯店等語（見九十四年偵
    字第三０六號第七０、七一頁偵查筆錄），均堪證明被告甲○○係明知被告乙○○在槍擊現與人爭吵，方才回車取槍，
    其出借扣案手槍予被告乙○○之行為，確係出於供他人犯罪
    所用之意圖而為之無訛；（三）至於被告乙○○槍擊戊○○
    之行為，除經被告乙○○自白不諱，已如前述，復經戊○○
    於偵查中陳述明確，並稱被告乙○○於案發時、地舉槍向戊○○右前手臂射擊一槍等語，有偵查筆錄可憑（九十四年偵
    字第三０六號第八七、八八頁偵查筆錄），足認被告乙○○
    並未射擊戊○○致命部位，得手後亦未有其他追擊，或刻意
    取戊○○性命之行為，即行搭車離去現場，戊○○於事後亦
    自行就醫，未有生命危險，再佐以偵查卷宗所附臺北市立和
    平醫院急診病歷、放射科檢查報告（九十四年偵字第三○六
    號偵查卷宗第三五至三八頁）所載戊○○受有右前臂穿透傷
    等語，均可證明被告乙○○並無殺死戊○○之故意。綜前所
    述，本件被告甲○○意圖供犯罪，出借改造手槍予被告乙○○，及被告乙○○因而未經許可持有改造手槍，並持以傷害
    戊○○之犯罪事實，均甚明確，應予分別依法論科。
二、被告甲○○自九十三年六月月間開始持有上開槍、彈，並未
    經許可持有，持有之行為，持續至九十三年十一月九日經警
    查獲時為止，原係犯修正前即九十年十一月十四日修正公布
    同條例第八條第三項之意圖供他人犯罪出借槍砲罪，其所犯
    同法條第四項之非法持有槍砲罪，應為較重之同條第三項所
    吸收，不另論罪。嗣槍砲彈藥刀械管制條例又於九十四年一
    月二十六日修正公布，比較修正後槍砲彈藥刀械管制條例第
    八條第三項之規定結果，舊法規定並未較有利於被告，依刑
    法第二條第一項項但書之規定，被告甲○○持有改造手槍部
    分，自應適用現行槍砲彈藥刀械管制條例第八條第三項規定
    論處。被告乙○○於九十三年十月三十一月凌晨四時許，向
    被告甲○○借用改造手槍，用畢旋交還被告甲○○，而未經
    許可非法持有之，係犯修正前，即九十年十一月十四日修正
    公布同條例第十一條第四項之「未經許可，持有、寄藏或意
    圖販賣而陳列第一項所列槍砲者，處一年以上七年以下有期
    徒刑，併科新臺幣七百萬元以下罰金。」嗣槍砲彈藥刀械管
    制條例又於九十四年一月二十六日修正公布，原條文第十一
    條第四項修正為第八條第四項，並將法定刑由「一年以上七
    年以下有期徒刑，併科新臺幣七百萬元以下罰金」，修正為
    「三年以上十年以下有期徒刑，併科新臺幣七百萬元以下罰
    金」，比較修正後槍砲彈藥刀械管制條例第八條第四項及修
    正前九十年十一月十四日之同條例第十一條第四項之規定，
    以舊法規定有利於被告，依刑法第二條第一項但書之規定，
    被告乙○○持有改造手槍部分，自應適用修正前之槍砲彈藥
    刀械管制條例第十一條第四項規定論處。而被告乙○○被訴
    殺人未遂部分經查僅有傷害戊○○之故意，並非基於殺人之
    故意而槍戊○○，其起訴刑法第二百七十一條第一、二項之
    殺人未遂罪，容有未洽，原應予變更為同法第二百七十七條
    第一項之傷害罪，惟此部分復與被告乙○○所涉之非法持有
    改造手槍罪，核有方法結果之刑法第五十五條牽連犯關係，
    惟此部分未據告訴，乃不另為無罪或不受理之諭知。又被告
    乙○○於九十一年間曾犯施用毒品案件，經臺灣板橋地方法
    院於九十一年三月二十九日以九十一年度易字第三三四號判
    決有期徒刑六月，嗣告確定，送監執行，甫於九十二年七月
    十六執行完畢，迄本件犯罪時，未滿五年即再犯本件最重本
    刑有期徒刑之罪，應依刑法第四十七條累犯之例，加重其刑
    。爰審酌被告二人各有事實欄所載前案紀錄，足認被告二人
    素行不佳，且被告乙○○復有累犯之加重刑罰事由，且本件
    槍擊案件，對戊○○傷害非輕，並嚴重影響社會秩序等一切
    情狀，分別量處如主文所示之刑，並各諭知罰金易服勞役之
    折算標準，以資懲儆。
三、扣案本件扣得甲○○所有送驗手槍一把（槍枝管制編號00
    00000000號），係由仿ＢＥＲＥＴＴＡ廠半自動手
    槍製造之金屬玩具手槍，係被告甲○○所有，而為供犯罪所
    用之違禁物，依法宣告沒收，以杜徼倖。
據上論斷，應依刑事訴訟法第299條第1項前段、第300條，現行
槍砲彈藥刀械管制條例第8條4項，90年11月14日修正公佈槍砲彈
藥刀械管制條例第11條4項，刑法第2條第1段但書、第11條前段
，第277條第1項、第47條、第55條、第42條第2項、第38條第1項
第1款、第2款，罰金罰鍰提高標準條例第2條，現行法規所定貨
幣單位折算新臺幣條例第2條，判決如主文。
本案經檢察官趙雪瑛到庭執行職務
中    華    民    國    95    年    6     月    27    日
                  刑事第五庭審判長法  官    黃程暉
                                  法  官    賴秀蘭
                                  法  官    高偉文
以上正本證明與原本無異。
如不服本判決，應於判決送達後10日內，向本院提出上訴狀。
                                  書記官    彭雅慧
中    華    民    國    95    年    6     月  28    日
附錄法條：
現行槍砲彈藥刀械管制條例第8條第3項。
修正前槍砲彈藥刀械管制條例第11條第4項。
刑法第277條第1項。


司法院資訊處製作；財團法人民間司法改革基金會備份。
